【裁判字號】    89,上易,2147
【裁判日期】    890802
【裁判案由】    偽造文書
【裁判全文】
臺灣高等法院臺中分院刑事判決                  八十九年度上易字第二一四七號
    上  訴  人  臺灣苗栗地方法院檢察署檢察官
    被      告  甲○○
右上訴人因被告偽造文書案件，不服臺灣苗栗地方法院八十九年度易字第五七九號，
中華民國八十九年八月二日第一審判決（起訴案號：臺灣苗栗地方法院檢察署八十九
年度偵字第二二八七號），提起上訴，本院判決如左：
      主  文
原判決撤銷。
甲○○連續偽造署押，足以生損害於公眾及他人，累犯，處有期徒刑柒月。
扣案變造之曾義焜名義駕駛執照上甲○○照片壹枚，及如附表所示偽造「曾義焜」署
押及指印均沒收。
      事  實
一、甲○○曾犯竊盜及違反麻醉藥品管理條例案件，經臺灣新竹地方法院分別判處有
    期徒刑九月及二年八月確定，經接續執行，於民國八十五年十月十五日因假釋期
    滿而執行完畢。竟仍不知悔改，於八十九年五月十日某時，在不詳地點，與綽號
    「阿猴」之不詳姓名成年男子基於變造駕駛執照之犯意聯絡，以新臺幣一萬元之
    代價，由其將自己之照片一張提供予「阿猴」，再由「阿猴」貼附於不明時地取
    得之曾義焜駕駛執照上而予以變造後，交付甲○○持以備用，足以生損害於公路
    監理機關對駕駛執照管理之正確性及曾義焜之權益。嗣甲○○又因涉犯竊盜罪嫌
    （另由臺灣苗栗地方法院審理中），於八十九年六月十三日凌晨零時十分許，在
    苗栗縣頭屋鄉北坑村五十二之一號中油隔離站為警查獲，其為逃避刑責，竟基於
    概括犯意，連續於後揭時地，持上揭變造之駕駛執照，冒用「曾義焜」之名應訊
    以為行使，並先後於(一)、八十九年六月十三日凌晨零時十分及一時十分許，接續
    在苗栗縣警察局苗栗分局頭屋分駐所之逮捕通知及警訊筆錄上，(二)、同日下午四
    時四十分及六時五十分許，接續在臺灣苗栗地方法院檢察署檢察官訊問筆錄及照
    片、指紋卡上，連續偽造「曾義焜」名義之簽名及捺以指印，均足生損害於偵查
    機關筆錄之正確性及曾義焜之權益。嗣經前開檢察署檢察官比對口卡片後，始查
    知甲○○上開行使變造駕駛執照及冒名應訊、偽造署押之情事，並扣得變造之駕
    駛執照一枚及附有偽造署押之照片及指紋卡各一張。
二、案經臺灣苗栗地方法院檢察署檢察官主動檢舉後偵查起訴。
      理  由
一、右揭犯罪事實業據被告甲○○於偵查、原審及本院審理中坦承不諱，並有扣案經
    變造之「曾義焜」駕駛執照一張、苗栗縣警察局苗栗分局頭屋分駐所警訊筆錄、
    臺灣苗栗地方法院檢察署檢察官訊問筆錄各一份、逮捕通知二紙及照片、指紋卡
    各一張等附卷可資佐證。本件罪證明確，被告犯行洵堪認定。
二、核被告所為，係犯刑法第二百十六條、第二百十二條之行使變造特種文書罪及同
    法第二百十七條之偽造署押罪。其與綽號「阿猴」者就變造駕駛執照犯行，有犯
    意聯絡及行為分擔，均為共同正犯，又其變造特種文書之低度行為，為行使之高
    度行為所吸收，不另論罪。又被告於苗栗縣警察局苗栗分局頭屋分駐所逮捕通知
    及警訊筆錄上多次偽造署押，及在臺灣苗栗地方法院檢察署訊問筆錄、照片及指
    紋卡上多次偽造署押之動作，其時間各自緊接，且為同一處所為之，應各屬接續
    之行為，分別評價為一偽造署押行為；至其分別在前開二不同處所之偽造署押行
    為，因客觀情境不同，則應評價係不同次之犯罪行為。被告先後二次行使變造駕
    駛執照及偽造署押犯行，各自時間緊接，所犯罪名相同，顯係分別基於概括之犯
    意為之，均為連續犯，應依刑法第五十六條之規定各以一罪論，並加重其刑。上
    開行使變造特種文書（駕駛執照）及偽造署押二罪間，有方法結果之牽連關係，
    應從一重之偽造署押罪處斷。原審以被告罪證明確，而予以論罪科刑，固非無據
    ；然查：(一)本件被告係以新臺幣一萬元代價，委由有犯意聯絡之綽號「阿猴」之
    不詳姓名成年男子變造「曾義焜」駕駛執照，供己持用，業據被告於偵查、原審
    及本院審理中迭次供述綦詳，徵之被告供出「阿猴」之人變造駕駛執照，並不能
    減免其任何刑責，其應無為不實自白之必要，原判決逕認本件駕駛執照為被告所
    自行變造，復未說明被告如何取得原駕駛執照，其認定事實已有未合。(二)、本件
    扣案駕駛執照一枚，雖非被告所有，惟其上被告之照片一枚，則為被告所有，且
    供其變造駕駛執照所用，依刑法第三十八條第一項第二款規定，自得予以沒收，
    原判決認駕駛執照一枚非被告所有，不予宣告沒收，卻置其上之被告照片一枚不
    顧，亦有疏漏。(三)、本件前開警訊筆錄上偽造之「曾義焜」署押及指印，分別在
    警察告知嫌疑人權利事項欄下及筆錄末尾處各有一枚，原判決認僅簽名及指印各
    一枚，而諭知沒收該一偽造之署押；及指紋卡上十枚被告雙手指印，係供偵審機
    關辨識被告之同一性，並不具署押性質，原判決一併宣告沒收，均有不當。上訴
    意旨與原公訴意旨同認被告先後多次於警訊及偵查中偽造署押之動作，均為接續
    行為，應僅評以一偽造署押行為，而指摘原判決不當，雖無理由，然原判決既有
    前揭可議，自應由本院將原判決撤銷，另為判決。查被告曾犯竊盜及違反麻醉藥
    品管理條例案件，經臺灣新竹地方法院分別判處有期徒刑九月及二年八月，經接
    續執行後，於八十五年十月十五日因假釋期滿而執行完畢，有臺灣高等法院被告
    全國前案紀錄表在卷可按，其於執行完畢後五年內再犯本件有期徒刑以上之刑之
    罪，為累犯，應依累犯之規定遞加重其刑。爰審酌被告犯罪之動機、目的、手段
    ，犯罪所生之危害、犯罪後之態度等一切情狀，量處如主文第二項所示之刑。扣
    案變造之曾義焜名義駕駛執照上甲○○照片壹枚，係被告所有且供犯罪所用之物
    ，應依刑法第三十八條第一項第二款諭知沒收；如附表所示偽造「曾義焜」署押
    之簽名及指印，均應依同法第二百十九條宣告沒收。
據上論斷，應依刑事訴訟法第三百六十九條第一項前段、第三百六十四條、第二百九
十九條第一項前段，刑法第五十六條、第二百十六條、第二百十二條、第二百十七條
、第二百十九條、第五十五條、第四十七條、第三十八條第一項第二款，罰金罰鍰提
高標準條例第一條前段，判決如主文。
本案經檢察官乙○○到庭執行職務。
中      華      民      國    八十九    年      十      月    二十六    日
                                  臺灣高等法院臺中分院刑事第六庭
                                        審判長法  官  李  文  雄
                                              法  官  龔  永  昆
                                              法  官  邱  顯  祥
右正本證明與原本無異。
不得上訴。
                                              書記官  方  茂  焜
中      華      民      國    八十九    年      十      月    二十七    日
附表：
  ┌─────────┬────────┬───┬───────────┐
  │  名          稱  │    單    位    │數 量 │ 備       考          │
  ├─────────┼────────┼───┼───────────┤
  │警訊筆錄          │      份        │  一  │ 簽名及指印各二枚     │
  ├─────────┼────────┼───┼───────────┤
  │偵訊筆錄          │      份        │  一  │ 簽名及指印各一枚     │
  ├─────────┼────────┼───┼───────────┤
  │逮捕通知          │      紙        │  二  │ 簽名及指印各一枚     │
  ├─────────┼────────┼───┼───────────┤
  │照片              │      張        │  一  │ 簽名及指印各一枚     │
  ├─────────┼────────┼───┼───────────┤
  │指紋卡            │      張        │  一  │ 簽名一枚             │
  └─────────┴────────┴───┴───────────┘
                                                                        Ｃ


司法院資訊處製作；財團法人民間司法改革基金會備份。
